【裁判字號】    90,交訴,47
【裁判日期】    900821
【裁判案由】    過失致死等
【裁判全文】
臺灣彰化地方法院刑事判決                            九十年度交訴字第四七號
    公  訴  人  臺灣彰化地方法院檢察署檢察官
    被      告  丙○○
右列被告因過失致死等案件，經檢察官提起公訴（八十九年度偵字第六七四五、九二
六０號），本院判決如左：
        主  文
丙○○無罪。
        理  由
一、公訴意旨略以：被告丙○○（以下簡稱被告）於民國（下同）八十九年八月三日
    下午十五時四十分許，駕駛牌照號碼ＮＭ─３５２９號箱型車，沿彰化縣永靖鄉
    永東村（起訴書誤植為「永束村」）中山路，由北往南方向行駛，欲前往彰化縣
    田尾鄉，原應注意汽車（起訴書誤植為「機車」）行進中駕駛人應注意車前狀況
    ，隨時採取必要安全措施。而依當時情形又無不能注意之情事，竟疏於注意及此
    ，而於中山路口與永靖街口時，貿然加速行駛，致撞及對向由被害人陳順意所騎
    乘附載其孫即被害人乙○○（民國七十八年五月二十八日生），適自中山路欲左
    轉永靖街之牌照號碼ＫＲＰ─４１９號重機車，人車倒地，致被害人陳順意顱內
    出血經送醫後心肺衰竭不治死亡，被害人乙○○則受有右側脛骨骨折、左側遠端
    撓骨生長板骨折、左膝及左小腿挫傷擦傷等傷害，因認被告涉犯刑法第二百七十
    六條第一項之過失致死罪嫌及同法第二百八十四條第一項前段之過失傷害罪嫌等
    語。
二、按犯罪事實應依證據認定之，無證據不得推定其犯罪事實；又不能證明被告犯罪
    者，應諭知無罪之判決，刑事訴訟法第一百五十四條、第三百零一條第一項定有
    明文。訊據被告固坦承有於前開時、地駕駛自用箱型車與被害人陳順意所駕駛，
    附載被害人乙○○之重型機車相撞擊，被害人陳順意因而受傷不治死亡，而被害
    人乙○○則受有右側脛骨骨折、左側遠端撓骨生長板骨折、左膝及左小腿挫傷等
    傷害之事實，惟否認其對該交通事故之發生有過失，辯稱：當時停在交岔路口，
    交通管制號誌顯示綠燈後，伊啟動前進，被害人陳順意違反號誌左轉，才撞上，
    因其停於外線，左側有其他汽車擋住，不能發現被害人陳順意違規左轉等語。經
    查：被害人陳順意駕駛前開重型機車附載被害人乙○○，因前開交通事故，致使
    被害人陳順意因而受傷不治死亡，被害人乙○○受有右側脛骨骨折、左側遠端撓
    骨生長板骨折、左膝及左小腿挫傷等傷害之事實，除據被告自白在卷外，並據被
    害人乙○○及被害人陳順意之子甲○○及子媳丁○○指訴無訛，復有卷附彰化基
    督教醫院法醫參考病歷摘要、伍倫綜合醫院診斷書、彰化縣警察局受理各類案件
    記錄表、道路交通事故調查報告表、員警所拍攝之現場及車損照片十三幀等資料
    附卷可參，且被害人陳順意因車禍致顱內出血，心肺衰竭，引起死亡之事實，並
    據台灣彰化地方法院檢察署檢察官督同檢驗員到場相驗屬實，製有勘驗筆錄、相
    驗屍體證明書、驗斷書各一份在卷足憑。惟查：本件交通事故肇事路口設有行車
    管制號誌，中山路南、北向行車號誌有左轉專用時相，其號誌運轉變換情形為：
    （一）中山路直行箭頭綠燈七０秒（僅開放中山路車輛直行；永靖街號誌為紅燈
    ）；（二）中山路左轉箭頭綠燈四０秒（僅開放中山路車輛左轉；永靖街號誌為
    紅燈）（三）永靖街全綠燈三０秒（中山路號誌為全紅燈）。經調取肇事當時路
    口監視器所錄攝之情形顯示，當日十五時二七分一０秒時，被害人陳順意駕駛重
    機車由中山路北向左轉，當日十五時二六分五八秒時，西邊永靖街有機車向東駛
    出直行，東邊永靖街有汽車向西駛出左轉，當時中山路兩向車輛均停止中。而被
    害人陳順意北向左轉之前即十五時二六分五八秒時，永靖街號誌應為綠燈，中山
    路號誌應為全紅錄，俟被害人陳順意機車左轉之際即十五時二七分一０秒時，中
    山路號誌係先開放直行車輛通行，應為直行箭頭綠燈無訛，被害人陳順意駕駛重
    機車當時未遵守號誌管制暫時停候，竟於直行箭頭綠燈時相貿然左轉阻擋直行來
    車，始被直行車輛撞及，應為肇事原因，而被告丙○○駕駛自用小客貨車（箱型
    車）依號誌指示前行，應無肇事因素等情，已據本院囑託彰化縣區車輛行車事故
    鑑定委員會鑑定屬實，有該鑑定委員會九十年六月十三日彰鑑字第九００三三０
    號鑑定意見書存卷可參。核之前開鑑定意見，係依據該交岔路口所裝設之監視器
    所錄攝肇事當時之實況情形，參酌各岔口之管制燈號時相以研判，應認公允可採
    。再稽之卷附警製道路交通事故調查報告表及現場照片所示，被告之汽車係於中
    山路南向車道外線，甫進入交岔路口，距停止線約二公公尺處與被害人之機車相
    撞，撞及機車後，迅即煞停，並無衝撞機車或車輪輾壓而過之情形，足認被告係
    遇綠燈甫啟動前行，遇被害人違規左轉，即刻煞停無訛。是被告於交岔路口遇綠
    燈號誌前行之際，實不能對突如其來之違規左轉機車，預為防範，於發覺後亦無
    從避讓之，自不能因被害人陳順意違規左轉，與被告之汽車相撞及，即泛指被告
    疏於注意車前狀況，未採取必要安全措施，違反道路交通安全規則第九十四條第
    三項之規定，而深責被告反應處置不妥，認定其有過失。固然，被害人家屬及親
    友對至親至愛猝然辭世，精神與心理必受嚴重受創，內心之悲痛、遺憾，經久無
    以平息、彌補，實堪憫恤，且「人死為尊，不怨其生前非」為我社會傳統之恕道
    觀念，被害人陳順意既已不幸慘遭橫禍亡故，實不忍再責難其生前行為之不當。
    況本件交通事故，如認定被告有些微過失，必能使被害人家屬及親友略感寬慰，
    亦見容於世俗之情。惟法院乃職司社會價值體系之維繫，認事、論理及用法，應
    力求妥適公平，不能僅憐見任何一方之情境，或為迎合不諳事實，不辨事理之輿
    論與時尚，而枉顧實情，曲理媚俗。另駕駛人對交通事故有無過失，應否論罪科
    刑，除涉及駕駛人個人之人格與名譽外，更關乎社會整體價值體系之維繫，故如
    將因一方行車違規自招自致之交通事故損害，任意對已盡相當注意義務之他方，
    課以刑事責任，必嚴重扭曲、紊亂社會價值體系，使循規蹈矩之駕駛人動輒得咎
    ，終至無所措其手足之地步，顯悖於事理之平。綜上所述，本案既查無任何積極
    證據足認被告有行車過失之情事，其被訴前開罪行，自屬不能證明，揆諸前開說
    明，應為無罪判決之諭知。
三、另本案被告於法律上雖無過失責任，但其前因本件交通事故而賠付被害人陳順意
    繼承人及被害人乙○○之金額，核係履行道德上之義務，依民法第一百八十條第
    一款之規定，仍不得請求返還，附此敘明。
據上論斷，應依刑事訴訟法第三百零一條第一項，判決如主文
中      華      民      國    九十      年      八      月    二十一    日
                                    臺灣彰化地方法院交通法庭
                                        法      官  蔡  紹  良
右正本證明與原本無異。
如不服本判決，應於判決送達後十日內，向本院提出上訴狀（須附繕本）。
告訴人或被害人對於判決如有不服具備理由請求檢察官上訴者，其上訴期間之計算係
以檢察官收受判決正本之日期為準。
                                        法院書記官  王  惠  嬌
中      華      民      國    九十      年      八      月  二十八    日
刑法第二百七十六條
因過失致人於死者，處二年以下有期徒刑、拘役或二千元以下罰金。
從事業務之人，因業務上之過失犯前項之罪者，處五年以下有期徒刑或拘役，得併科
三千元以下罰金。


司法院資訊處製作；財團法人民間司法改革基金會備份。
